臺灣桃園地方法院刑事判決　　　　　　　100年度訴字第404號
公　訴　人　臺灣桃園地方法院檢察署檢察官
被　　　告　陳啟
選任辯護人　李基益律師
上列被告因違反槍砲彈藥刀械管制條例案件，經檢察官提起公訴
（99年度偵字第12444 號），本院判決如下：
    主  文
陳啟犯非法寄藏空氣槍罪，處有期徒刑壹年捌月，併科罰金新
臺幣貳萬元，罰金如易服勞役，以新臺幣壹仟元折算壹日。扣案
之空氣槍壹枝（槍枝管制編號：桃鑑0000000000號，含二氧化碳
鋼瓶貳瓶）、鋼珠貳盒，均沒收。
    事  實
一、陳啟明知可發射金屬彈丸具有殺傷力之空氣槍係槍砲彈藥
    刀械管制條例所公告列管之槍枝，非經許可，不得擅自寄藏
    ，竟基於非法寄藏具殺傷力空氣槍之犯意，於民國99年4 月
    中旬之某日，在其位於桃園縣龍潭鄉○○路228 巷40號2 樓
    203 室之居所，收受真實姓名年籍不詳，綽號「蟑螂」之成
    年男子所託，寄藏「蟑螂」所交付之可發射金屬彈丸具有殺
    傷力之空氣槍1 支（槍枝管制編號：桃鑑000000000 號，含
    充作空氣槍發射動力之二氧化碳鋼瓶2 瓶）、空氣槍用鋼珠
    2 盒，並將上開物品置於前揭居所內。嗣警方接獲線報，於
    99年4 月21日10時許前往查緝，當場扣得上開空氣槍（含二
    氧化碳鋼瓶2 瓶）、鋼珠2 盒。
二、案經桃園縣政府警察局中壢分局報告臺灣桃園地方法院檢察
    署檢察官偵查起訴。
    理  由
一、證據能力：
(一)、按被告以外之人於審判外之言詞或書面陳述，除法律有規定
    者外，不得作為證據，刑事訴訟法第159 條第1 項固有明文
    ；惟被告以外之人於審判外之陳述，雖不符同法第159 條之
    1 至之4 規定，而經當事人於審判程序同意作為證據，法院
    審酌該言詞陳述或書面陳述作成時之情況，認為適當者，亦
    得為證據。又當事人、代理人或辯護人於法院調查證據時，
    知有第159 條第1 項不得為證據之情形，而未於言詞辯論終
    結前聲明異議者，視為有前項之同意，同法第159 條之5 定
    有明文。查卷附桃園縣政府警察局搜索筆錄、扣押物品目錄
    表及桃園縣政府警察局中壢分局扣押物品收據等文書，均屬
    被告以外之人於審判外所為之書面陳述，惟被告與辯護人均
    不爭執證據能力，且審酌該書面陳述作成時之情況，亦查無
    有何不當情形，是依上揭傳聞例外之規定，認上開證據均具
    有證據能力。
(二)、再按法院或檢察官得囑託醫院、學校或其他相當之機關、團
    體為鑑定，或審查他人之鑑定，並準用第203 條至第206 條
    之1 規定；其須以言詞報告或說明時，得命實施鑑定或審查
    之人為之，刑事訴訟法第208 條第1 項亦定有明文。是法院
    或檢察官依刑事訴訟法第208 條第1 項之規定，囑託鑑定機
    關所出具之鑑定報告，應屬刑事訴訟法第206 條第1 項之鑑
    定報告，為傳聞法則之例外，而囑託包括檢察官直接囑託及
    概括指定而由警察機關逕送鑑定之情形。查本案由檢察官概
    括指定而由警察機關逕將本案扣案之空氣槍送鑑定，並由桃
    園縣政府警察局於99年5 月3 日出具之桃警鑑字第09900217
    47號槍彈鑑定書，以及本院依職權另將該空氣槍送法務部調
    查局鑑定，由該局100 年8 月9 日出具之調科參字第100004
    48830 號鑑定通知書，均核屬刑事訴訟法第159 條第1 項所
    定「法律有規定者」之例外情形，且該鑑定書於鑑驗方法、
    鑑驗結果均詳細說明，是鑑定人以書面為鑑定報告提出於檢
    察官，依刑事訴訟法第159 條第1 項及同法第206 條第1 項
    規定，具有證據能力。
二、事實認定：
(一)、上開犯罪事實業據被告坦承不諱（見本院訴字卷第31頁背面
    、第58頁背面、第92頁背面），並有桃園縣政府警察局搜索
    筆錄、扣案物之照片5 紙在卷可稽（見偵查卷第36頁至第40
    頁、第44頁至第46頁），及空氣槍1 支（含二氧化碳鋼瓶2
    瓶）、鋼珠2 盒等物扣案足憑。
(二)、上開扣案之空氣槍經桃園縣政府警察局分別以檢視法、性能
    檢驗法、動能測試法鑑定後，鑑驗結果為：送鑑空氣槍（槍
    枝管制編號：桃鑑000000000 號）屬氣體動力式槍枝，以小
    型高壓氣體鋼瓶內氣體為發射動力，可發射直徑約4.37公釐
    之金屬彈丸，且裝填扣案之金屬彈丸試射3 次結果，經換算
    其單位面積動能分別為20.36 、19.76 、19.46 焦耳/ 平方
    公分，參日本科學警察研究所之研究結果，彈丸單位面積動
    能達每平方公分20焦耳，足以穿入人體皮肉層一節，有桃園
    縣政府警察局於99年5 月3 日桃警鑑字第0990021747號槍彈
    鑑定書1 份在卷可證（見偵查卷第83頁至第84頁）。上開扣
    案物復因辯護人爭執其是否具殺傷力乙節，再經本院送請法
    務部調查局鑑定後，其鑑定結果為：送鑑槍枝為仿P.B.M84
    型式之遊戲類空氣手槍，由塑膠及金屬材質零件組合而成，
    於槍枝握把內「氣瓶艙」配置二氧化碳CO2/12g 小鋼瓶為動
    力來源，經由槍管發射球形彈丸，未改裝改造為打擊底火方
    式發射子彈；另取與送鑑鋼珠相同規格之鋼珠裝填於送鑑槍
    枝，並以送鑑之CO2/12g 小鋼瓶為氣體能源，經實際試射5
    發均能擊發，以彈速測定儀於槍口前方1 公尺處依序測得彈
    丸速度後換算彈丸單位面積動能分別為23.258、22.558、22
    .194、21.417、20.694焦耳/ 平方公分等情，亦有法務部調
    查局100 年8 月9 日調科參字第10000448830 號鑑定通知書
    附卷可參（見本院100 年度訴字第404 號卷第37頁至第39頁
    ）。又認定槍砲彈藥刀械管制條例之槍枝殺傷力標準，係以
    在最具威力之適當距離，以彈丸可穿入人體皮肉層之動能為
    基準，此有最高法院84年度台非字第115 號判決可資參照，
    輔以上揭日本科學警察研究所之研究結果，本件扣案之空氣
    槍既經試射後，多次動能逾20焦耳/ 平方公分，顯具殺傷力
    甚明。綜上，被告出於任意性之自白核與事實相符，事證明
    確，犯行堪以認定，應予依法論科。
三、論罪科刑：
(一)、新舊法比較：按行為後法律有變更者，適用行為時之法律。
    但行為後之法律有利於行為人者，適用最有利於行為人之法
    律，刑法第2 條第1 項定有明文。又比較時應就罪刑有關之
    共犯、未遂犯、想像競合犯、牽連犯、連續犯、結合犯，以
    及累犯加重、自首減輕暨其他法定加減（如身分加減）與加
    減例等一切規定，綜其全部罪刑之結果而為比較（最高法院
    95年第8 次刑事庭會議決議參照）。查被告行為後，槍砲彈
    藥刀械管制條例業經總統於100 年1 月5 日以修正公布，並
    自同年1 月7 日生效施行，修正後之槍砲彈藥刀械管制條例
    第8 條增訂第6 項規定「犯第1 項、第2 項或第4 項有關空
    氣槍之罪，其情節輕微者，得減輕其刑。」此乃為因應司法
    院大法官會議98年12月25日公布之釋字第669 號解釋所為之
    修正。是比較新舊法結果，行為後修正之法律有得減輕其刑
    之規定，自當有利於被告，故依刑法第2 條第1 項之規定，
    本件即應適用修正後之槍砲彈藥刀械管制條例第8 條第6項
    之規定較有利於被告。另槍砲彈藥刀械管制條例第8 條第4
    條於修正後，並無變更構成要件內容及法定刑，自無新舊法
    比較適用，逕行適用修正後之現行法即可，附此敘明。
(二)、罪名：按槍砲彈藥刀械管制條例第8 條第4 項之罪，係將持
    有與寄藏為分別之處罰規定，單純之持有，固不包括寄藏，
    但寄藏之受人委託代為保管，其保管之本身所為之持有，既
    係寄藏之當然結果，法律上自宜僅就寄藏行為為包括之評價
    ，不應另就持有予以論罪（最高法院74年台上字第3400號判
    例參照）。是核被告所為，係犯槍砲彈藥刀械管制條例第8
    條第4 項未經許可寄藏空氣槍罪。被告雖自99年4 月中旬即
    寄藏上開空氣槍至為警查獲時止，惟寄藏乃繼續性之行為，
    被告又係基於單一犯意為之，應僅論以一罪。
(三)、減輕其刑：
   1、查被告寄藏上開具殺傷力之空氣槍，其行為雖無足取，惟
      該空氣槍經試射後之單位面積動平均約為21焦耳/ 平方公
      分（單位面積動能達20焦耳/ 平方公分可穿入人體皮肉層
      ，24焦耳/ 平方公分可穿入豬隻皮肉層），對人體而言尚
      非具巨大殺傷力，且被告僅係寄藏，並未持以犯案，對他
      人生命、身體、自由、財產等法益之危險非高，本院認被
      告犯罪情節尚屬輕微，爰依修正後槍砲彈藥刀械管制條例
      第8 條第6 項規定減輕其刑。
   2、至被告辯稱其於為警查獲扣案槍枝前主動供出持有槍枝之
      事實，應符合自首云云。惟查，證人即現場查獲扣案槍枝
      之警員傅若松、葉正明均於本院審理時到庭證稱：被告當
      時係因竊盜、毒品危害防制條例等案件通緝中，渠等接獲
      線報得知被告行蹤時，線報來源一併指出被告攜有槍械，
      故渠等前往查緝時已預見被告居所內可能藏有槍械等語明
      確（見本院卷第84頁正背面、第89頁）。證人葉正明並證
      稱當時其乃命被告「有什麼壞的東西，自己拿出來」，被
      告才說出藏放位置等語在卷（見本院卷第85頁正背面）。
      足徵本件在被告供出本案空氣槍位置前，警方已有確切之
      根據而合理懷疑被告持有槍枝，並命被告供出槍枝藏放位
      置，此與自首應在犯罪未發覺前之減刑要件不符，被告辯
      稱其供出槍枝符合自首云云，應不可採，併此說明。
(四)、科刑：爰審酌槍枝屬高度危險之物品，非經主管機關許可不
    得擅自持有，以維社會大眾安全，被告竟無故寄藏具殺傷力
    之空氣槍，對社會之秩序及安寧危害甚深，惟念及其犯罪後
    終能坦承犯行，態度尚可，並已有悔意，暨其寄藏空氣槍之
    動機、數量、時間不到1 月，及其前科素行非佳、學歷為國
    中畢業之智識程度等一切情狀，量處如主文所示之刑，及就
    併科罰金部分諭知易服勞役之折算標準。
(五)、沒收：扣案之空氣槍1 枝（槍枝管制編號：桃鑑0000000000
    號，屬違禁物；扣案之二氧化碳鋼瓶2 瓶，屬空氣槍之配件
    ，為其構造之一部分，並非單獨使用，應認亦屬違禁物（最
    高法院81年度台上字第2121號判決參照），爰均依刑法第38
    條第1 項第1 款規定，宣告沒收。扣案之鋼珠2 盒，為被告
    所有供犯罪所用之物，業經被告供承在卷（見本院訴字卷第
    92頁），應依刑法第38條第1 項第2 款，宣告沒收。
據上論斷，應依刑事訴訟法第299 條第1 項前段，槍砲彈藥刀械
管制條例第8 條第4 項、第6 項、刑法第2 條第1 項但書、第11
條前段、第42條第3 項前段、第38條第1 項第1 款、第2 款，判
決如主文。
本案經檢察官陳睿明到庭執行職務。
中    華    民    國   100    年    12    月    22    日
                  刑事第十四庭  法  官  鍾雅蘭
                                法  官  郭俊德
                                法  官  楊麗文
以上正本證明與原本無異。
如不服本判決應於收受判決後10日內向本院提出上訴書狀，並應
敘述具體理由。其未敘述上訴理由者，應於上訴期間屆滿後20日
內向本院補提理由書(均須按他造當事人之人數附繕本)「切勿逕
送上級法院」。
                                書記官  柯凱騰
中    華    民    國   100    年    12    月    22    日
槍砲彈藥刀械管制條例第8條
未經許可，製造、販賣或運輸鋼筆槍、瓦斯槍、麻醉槍、獵槍、
空氣槍或第4 條第1 項第1 款所定其他可發射金屬或子彈具有殺
傷力之各式槍砲者，處無期徒刑或5 年以上有期徒刑，併科新臺
幣1 千萬元以下罰金。
未經許可，轉讓、出租或出借前項所列槍枝者，處5 年以上有期
徒刑，併科新臺幣1 千萬元以下罰金。
意圖供自己或他人犯罪之用，而犯前二項之罪者，處無期徒刑或
7 年以上有期徒刑，併科新臺幣1 千萬元以下罰金。
未經許可，持有、寄藏或意圖販賣而陳列第1 項所列槍枝者，處
3 年以上10年以下有期徒刑，併科新臺幣7 百萬元以下罰金。
第 1 項至第 3 項之未遂犯罰之。
犯第1 項、第2 項或第4 項有關空氣槍之罪，其情節輕微者，得
減輕其刑。